【裁判字號】    98,消債更,325
【裁判日期】    980903
【裁判案由】    更生事件
【裁判全文】
臺灣士林地方法院民事裁定           98年度消債更字第325號
債  務  人  甲○○
代  理  人  陳雅萍律師
上列債務人因聲請更生事件，聲請保全處分，本院裁定如下：
    主  文
聲請駁回。
    理  由
一、按法院就更生之聲請為裁定前，得因利害關係人之聲請或依
    職權，以裁定為限制債務人履行債務、債權人對於債務人行
    使債權，及停止對於債務人財產強制執行之保全處分，消費
    者債務清理條例第19條第1 項第2 款、第3 款固有明文。惟
    保全處分，係於法院就更生之聲請為裁定前，為防杜債務人
    之財產減少，維持債權人間之公平受償，及使債務人有重建
    更生之機會，始有保全處分之必要，此觀諸消費者債務清理
    條例第19條立法說明即明。又債務人對於第三人之債權，係
    維持債務人及其共同生活之親屬生活所必需者，不得為強制
    執行，強制執行法第122 條亦規定甚明。
二、聲請意旨略以：伊有不能清償債務之情事，業已提出更生聲
    請於本院審理中。然伊所有之薪資債權，現遭債權人台中商
    業銀行股份有限公司強制執行，為保障債權人間之公平受償
    ，及使債務人有重建更生之機會，爰聲請停止本院97年度執
    助字第4255號對伊薪資債權強制執行程序（下稱系爭執行程
    序）之保全處分云云。
三、經查，關於限制債務人履行債務之保全處分，目的在於防止
    債務人選擇性履行債務而獨使特定債權人受益，應由債權人
    向法院請求予以限制之，債務人聲請限制自己履行債務，顯
    有誤解。次查，債務人自承除其於慧友電子股份有限公司任
    職之薪資債權每月新臺幣（下同）2 萬2000元，及94年份機
    車乙輛外，別無其他可供執行之財產，債務人復已無法履行
    債務，始向本院聲請更生，足見債權人應無從於強制執行程
    序外，因行使債權而受償。且他債權人如認有必要，非不得
    於系爭執行程序併案聲請強制執行，就債務人每月薪資債權
    3 分之1 範圍內，按債權比例公平受償。換言之，債權人僅
    得就上開薪資債權中，於維持債務人及其共同生活親屬生活
    所必需以外部分為強制執行，並按比例公平受償。況以債務
    人每月薪資債權僅2 萬2000元觀之，債權人於保全處分至多
    120 日之期間內，執行可得受償之金額甚微，停止系爭執行
    程序，對於維持債權人間公平受償亦無助益。再參諸強制執
    行法第122 條規定意旨，債務人對於第三人之薪資債權，本
    即限於非債務人及其共同生活之親屬所必需者，始得強制執
    行，若債務人及其共同生活親屬因系爭執行程序而無法維持
    基本生活，亦應循強制執行法第12條第1 項規定聲明異議，
    系爭執行程序實不致造成債務人及其共同生活親屬無法維持
    基本生活，要無阻礙債務人重建更生之機會。是故，揆諸首
    開說明，於本院裁定開始更生前，難認有為保障債權人公平
    受償及使債務人有重建之機會，而限制債權人行使債權及停
    止系爭執行程序之必要。從而，債務人聲請保全處分，於法
    未合，應予駁回。
四、爰裁定如主文。
中    華    民    國    98    年    9     月    3     日
                  民事第三庭  法      官  施月燿
上為正本係照原本作成。
如不服本裁定，應於裁定送達後10日內，以書狀向本院提出抗告
，並繳納抗告費新臺幣1 千元。
中    華    民    國    98    年    9     月    3     日
                              書  記  官  朱亮彰


司法院資訊處製作；財團法人民間司法改革基金會備份。
